【裁判字號】    89,台上,3909
【裁判日期】    890706
【裁判案由】    妨害公務
【裁判全文】
最高法院刑事判決                              八十九年度台上字第三九○九號
    上  訴  人  甲○○
右上訴人因妨害公務案件，不服台灣高等法院中華民國八十七年五月六日第二審判決
（八十七年度上訴字第一一○○號，起訴案號：台灣板橋地方法院檢察署八十六年度
偵字第一○一三六號），提起上訴，本院判決如左：
    主  文
原判決撤銷，發回台灣高等法院。
    理  由
本件原判決認定上訴人甲○○於民國八十六年五月三日晚上十一時三十分許，在台北
縣板橋市○○路○段二四五巷口與友人一起飲酒。因友人陳永裕騎機車先行離去時，
與一輛計程車在附近發生擦撞，適台北縣警察局海山分局埔墘派出所警員紀志弘等人
，在附近執行路檢勤務，即前往處理。詎上訴人竟憑藉酒意，基於妨害公務之犯意，
先出手推紀志弘，稱：「這是我朋友的事，你不要管」，並揮拳打紀志弘。紀志宏防
衛時，上訴人因喝酒而站不穩，倒向路旁之汽車引擎蓋。旋上訴人夥同五名已成年之
不詳姓名男子，共同基於同一妨害公務及損壞公物之犯意聯絡，分別拉住紀志弘之左
右手，並拉扯紀志弘身上之裝備，造成紀志弘職務上所掌管供聯絡用之無線電一只掉
落地上損壞，致不太能通訊，及造成紀志弘警察制服之左袖袖扣掉落、右袖被撕破、
左手臂抓傷等情。因而撤銷第一審判決，依牽連犯關係，改判仍論處上訴人共同損壞
公務員職務上掌管之物品罪刑，固非無見。
惟查：(一)刑事訴訟法已於八十六年十二月十九日修正公布，其第九十五條規定，訊問
被告應先告知「一犯罪嫌疑及所犯所有罪名。二得保持緘默，無須違背自己之意思而
為陳述。三得選任辯護人。四得請求調查有利之證據。」等事項。乃原審於審判期日
未踐行上開程序，於判決結果要難謂無影響，自屬違法。(二)科刑判決所認定之事實，
與所採之證據不相適合，即屬證據上理由矛盾，其判決當然違背法令。原判決謂上訴
人與不詳姓名之「五名」男子共同損壞系爭無線電，業據紀志弘於偵查中證述屬實（
見原判決事實一、理由一）。然由偵查筆錄以觀，紀志弘於偵查中係證稱：當時上訴
人與「二名」男子損壞前揭無線電（見偵查卷第四九、五０頁），而並非謂上訴人與
「五名」男子損壞該無線電。互核以觀，足見原判決所認定之事實，與所採之上開證
據不相適合，自有證據上理由矛盾之違誤。(三)當事人聲請調查之證據，若於證明事實
確有重要關係，而又非不易調查，或不能調查者，則為明瞭案情起見，自應盡能事踐
行調查程序，否則縱經以裁定駁回其聲請，或於判決理由內有所說明，仍係審判期日
應行調查之證據未予調查，其判決即難謂非違法。上訴人辯稱：當時警員紀志弘一到
現場，即毆打伊，伊並無妨害公務，或損壞紀志弘所掌管之無線電情事，並聲請傳訊
當時與紀志弘一起值勤之警員李誠之予以證明（見原審卷第二三頁）。稽之上訴人斯
項聲請調查之證據，與判斷上訴人是否成立本件罪責有所關聯，且非不易調查，或不
能調查，為求事實之真確，自應盡能事踐行調查程序，乃原判決逕謂無調查必要，而
未傳訊該證人詳予調查明白，難謂已盡調查能事。(四)刑法第一百三十八條損壞公務員
職務上掌管之物品罪，所謂損壞，係指物品之全部或一部，因其損壞致喪失效用者而
言。依原判決事實欄所載，上訴人拉扯警員紀志弘身上之裝備，造成紀志弘職務上所
掌管之無線電一只掉落地上，致「不太能通訊」。所謂「不太能通訊」，是否已達不
堪使用之程度，尚非全然無疑。此與上訴人是否成立該罪名攸關，乃原審未詳加調查
究明，即遽為不利於上訴人之認定，難謂無調查未盡及理由不備之違誤。以上或為上
訴意旨所指摘，或為本院得依職權調查之事項。上訴人上訴意旨指摘原判決不當，非
無理由，應認有發回更審之原因。
據上論結，應依刑事訴訟法第三百九十七條、第四百零一條，判決如主文。
中      華      民      國    八十九    年      七      月      六      日
                              最高法院刑事第八庭
                                  審判長法官  吳  雄  銘
                                        法官  池  啟  明
                                        法官  石  木  欽
                                        法官  郭  毓  洲
                                        法官  吳  三  龍
      右正本證明與原本無異
                                              書  記  官
中      華      民      國    八十九    年      七      月     十一     日


司法院資訊處製作；財團法人民間司法改革基金會備份。
